【裁判字號】    99,訴,2078
【裁判日期】    991007
【裁判案由】    強盜
【裁判全文】
臺灣板橋地方法院刑事判決              99年度訴字第2078號
公  訴  人  臺灣板橋地方法院檢察署檢察官
被      告  甲○○
選任辯護人  林帥孝律師
被      告  丙○○
選任辯護人  陳祐良律師
上列被告等因強盜案件，經檢察官提起公訴（99年度偵字第1510
8 號），本院判決如下：
    主  文
甲○○共同犯攜帶兇器強盜罪，累犯，處有期徒刑捌年。扣案之
黑色口罩壹個沒收。
丙○○共同犯攜帶兇器強盜罪，處有期徒刑柒年拾月。扣案之黑
色口罩壹個沒收。
    事  實
一、甲○○前因重利案件，經本院以95年度簡字第5138號判處有
    期徒刑4 月，另經裁定減為有期徒刑2 月確定，於民國96年
    10月12日易科罰金執行完畢。詎其仍不知悔改，與丙○○共
    同基於意圖為自己不法所有之犯意聯絡，於99年5 月20日凌
    晨4 時8 分許，攜帶丙○○所有客觀上足對人之生命、身體
    、安全構成威脅，具有危險性之可供兇器使用之模型手槍1
    支，由丙○○騎乘車牌號碼579-CKZ 號重型機車搭載甲○○
    ，至臺北縣三重市○○路○ 段20巷79號之全家便利商店附近
    ，丙○○在外把風，甲○○則頭戴銀色半罩式安全帽及臉著
    黑色口罩，步行進入上開全家便利商店，並自褲子口袋內取
    出前開模型手槍1 支指向店員乙○○，向其恫稱「錢拿出來
    ，全部拿出來，我已經上膛了」等語，以此施脅方式使乙○○不能抗拒，遂將收銀機內之現金新臺幣（下同）1 萬3 千
    元（起訴書誤載為2 萬元）交由甲○○取走，甲○○得手後
    立即離開超商，由丙○○騎乘上開機車接應逃逸，並由甲○○手持丙○○之外套遮住機車車牌號碼。嗣於翌日（21日）
    凌晨1 時40分許，在址設臺北縣三重市○○○路251 號「中
    天網咖」，為警查獲，並扣得前開模型手槍1 支及甲○○所
    有之黑色口罩1 個。
二、案經臺北縣政府警察局三重分局移送辦臺灣板橋地方法院檢
    察署檢察官偵查起訴。
    理  由
一、按被告以外之人（包括證人、鑑定人、告訴人、被害人及共
    同被告等）於審判外之陳述雖不符刑事訴訟法第159 條之1
    至之4 等4 條之規定，而經當事人於審判程序同意作為證據
    ，法院審酌該言詞陳述或書面陳述作成時之情況，認為適當
    者，亦得為證據；當事人、代理人或辯護人於法院調查證據
    時，知有刑事訴訟法第159 條第1 項不得為證據之情形，而
    未於言詞辯論終結前聲明異議者，視為有前項之同意，同法
    第159 條之5 定有明文。立法意旨在於傳聞證據未經當事人
    之反對詰問予以核實，原則上先予排除。惟若當事人已放棄
    反對詰問權，於審判程序中表明同意該等傳聞證據可作為證
    據；或於言詞辯論終結前未聲明異議，基於尊重當事人對傳
    聞證據之處分權，及證據資料愈豐富，愈有助於真實發見之
    理念，且強化言詞辯論主義，使訴訟程序得以順暢進行，上
    開傳聞證據亦均具有證據能力。經查，被告甲○○、丙○○
    、辯護人及檢察官於本院準備期日，對於下列經本院調查之
    證據方法，均表示對證據能力不爭執，復於審判期日就本院
    提示之前揭證據方法於言詞辯論終結前，未就所調查之證據
    主張有刑事訴訟法第159 條第1 項不得為證據之情形，本院
    審酌上開證據亦無非法取供等不法情形，因認本案經調查之
    證據均有證據能力，合先敘明。
二、上揭事實，業據被告甲○○於本院審理中坦承不諱，經核與
    證人乙○○於警詢及偵查中證述之被害情節相符（99年度偵
    字第15108 號卷第27-34 、126-127 頁），且有監視錄影翻
    拍照片共15幀、警方採證照片共18幀、車籍查詢- 基本資料
    詳細畫面1 份、內政部警政署刑事警察局99年7 月19日刑鑑
    字第0990090655號鑑定書1 份及本院99年8 月11日勘驗筆錄
    1 份在卷可參（上揭偵查卷第68、70-78 、81-84 、87頁、
    本院卷第80、103 頁），另有模型手槍1 支及甲○○所有之
    黑色口罩1 個扣案可佐，被告甲○○上揭自白與事實相符，
    堪信為真實。本案事證明確，被告甲○○犯行堪以認定，應
    予依法論科。
三、訊據被告丙○○矢口否認有何強盜犯行，辯稱：伊於99年5
    月19日向丁○○購買扣案模型手槍1 支，但因為有瑕疵，所
    以約定於翌日換貨，伊就將模型手槍連同外盒放置於機車置
    物箱內，甲○○於5 月20日凌晨來找伊，表示與太太吵架心
    情不好，故由伊騎乘機車搭載甲○○前往摩根旅館住宿，但
    因為要放置甲○○之外套於機車置物箱內，所以才把模型手
    槍連同盒子取出放在甲○○背包內，於駛經本案全家便利商
    店附近時，甲○○表示要下車買酒，就自行步入便利商店內
    ，後來甲○○匆匆忙忙由便利商店出來，表示與店員吵架起
    衝突，請伊趕快載其離開，伊不知甲○○係前往該處強盜財
    物云云，辯護人則辯稱：被告丙○○係為空出機車置物箱之
    空間以供放置甲○○之外套，才將模型手槍取出暫放於被告
    甲○○背包內，非故意提供該模型手槍予甲○○犯本案，被
    告丙○○與被告甲○○並無強盜之共同犯意聯絡，否則依經
    驗及論理法則，被告丙○○並無騎乘自己所有之機車前往住
    家附近犯案之理，況證人甲○○已證稱本案係其單獨所為，
    與被告丙○○無關等語，顯示被告丙○○對於被告甲○○強
    盜犯行確實一無所知且未參與云云。經查：
（一）被告丙○○於上揭時地，搭載被告甲○○前往上開全家便
      利商店附近，被告甲○○則持被告丙○○所有之模型手槍
      1 支，強盜該便利商店之財物1 萬3 千元，並由被告丙○○騎乘機車搭載被告甲○○離開等情，業據證人甲○○於
      本院審理中證述明白（本院卷第232 頁），且有模型手槍
      1 支及黑色口罩1 個扣案可佐，並為被告丙○○所不否認
      。又被告丙○○係於98年11月間，向丁○○購買扣案之模
      型手槍1 支一節，為證人丁○○於本院審理中證述明白（
      本院卷第218 頁），倘被告丙○○與被告甲○○並無共同
      強盜之犯意聯絡，自無特意提供約半年前購買之模型手槍
      1 把予被告甲○○之理；況被告丙○○初於警詢及偵查中
      均供稱係為送被告甲○○回家，方騎乘機車經過該全家便
      利商店云云（上開偵查卷第23、100 頁），嗣於本院中卻
      改稱係為搭載被告甲○○前往摩根旅館方經過該便利商店
      云云（本院卷第20頁），其前後供述不一，且與證人甲○○於本院審理中證稱：當時伊說要買酒，所以伊等就前往
      本案之便利商店買酒；當時丙○○要載伊去買酒，然後隨
      便找個地方喝酒；離開丙○○住處時還沒有決定要去摩根
      旅館等語（本院卷第232 、237 、241 頁），亦大相逕庭
      ，已難信被告丙○○騎乘機車搭載被告甲○○係偶然經過
      上開犯案之便利商店現場；加以被告丙○○與甲○○騎乘
      機車離開全家便利商店時，係由被告甲○○手持被告丙○○之外套遮住車牌號碼，並先前往被告丙○○大姊住處停
      放機車後，再搭乘計程車前往摩根旅館等情，為證人甲○○於本院審理中證述明確（本院卷第233 頁），另有監視
      錄影翻拍照片1 幀附卷可佐（上開偵查卷第68頁），則不
      論被告丙○○原欲載送被告甲○○返家或前往摩根旅館，
      於離開全家便利商店後，均可繼續騎乘被告丙○○機車前
      往目的地，且無以被告丙○○外套遮掩車牌號碼之必要，
      然卻特意以上揭迂迴方式前往摩根旅館，顯見其等上揭所
      為意在避免犯案機車為警查獲，綜上，足認被告丙○○與
      被告甲○○就本案強盜犯行，事前已有犯意聯絡，而由被
      告丙○○提供扣案模型手槍1 支，並有搭載被告甲○○前
      往犯案現場並離開等行為分擔。
（二）被告丙○○雖辯稱因向丁○○購買本案模型手槍有瑕疵，
      雙方約定隔日換貨，故暫時將模型手槍連同外盒放置於機
      車置物箱內，嗣後為放置甲○○之外套，故取出模型手槍
      放置於甲○○之背包內云云，然被告丙○○係於98年11月
      間，向丁○○購買扣案之模型手槍1 支，嗣於99年5 月間
      再與丁○○聯絡欲購買同款式之模型手槍1 支，但因原生
      產公司已不再生產該款式之模型手槍，故未購買成功等情
      ，業為證人丁○○於本院審理中證述明白（本院卷第218-
      219 頁），足見被告丙○○上揭辯稱因欲換貨，故將剛購
      買之模型手槍連同外盒放置於機車置物箱內云云，顯非可
      採。至證人甲○○固於本院審理中亦證稱係為放置外套而
      取出上開模型手槍云云（本院卷第232 頁），然亦證稱係
      將模型手槍連同外盒一併放入背包中等語（同上卷頁），
      與其於本院審理中供稱：因為機車置物箱有安全帽和模型
      手槍的盒子，所以伊就叫丙○○把模型手槍的盒子放伊包
      包，但是也放不下，所以把模型手槍放伊包包，盒子放在
      機車腳踏板上等語不符（本院卷第213 頁），況被告甲○○前往便利商店強盜財物，係自褲子口袋中取出模型手槍
      ，此有本院99年8 月11日勘驗筆錄1 份在卷可參（本院卷
      第103 頁），則若被告丙○○僅係單純將模型手槍連同外
      盒交付被告甲○○放置於背包中，被告甲○○又旋即乘坐
      被告丙○○之機車經過本案便利商店，則被告甲○○自無
      在被告丙○○不知情之情況下，將模型手槍自外盒中取出
      ，並放置於褲子口袋中之機會，已難信證人甲○○上揭證
      詞為真實可採；又查，警方於被告丙○○上揭機車置物箱
      內扣得模型手槍外盒1 個及甲○○所有之黑色口罩1 個，
      另於中天網咖被告丙○○、甲○○先前消費之座位下方扣
      得模型手槍1 支等情，為被告丙○○所不否認，顯見被告
      甲○○案發後曾將臉上所戴之黑色口罩放入被告丙○○之
      機車置物箱中，則若被告丙○○係暫時放置扣案模型手槍
      於被告甲○○背包中，嗣後於放置被告甲○○之黑色口罩
      時，自應將該模型手槍連同外盒一併放回機車置物箱內，
      然其等竟僅將黑色口罩1 個及模型手槍外盒放回機車置物
      箱中，漏未將模型手槍放入機車置物箱中，反而將之棄置
      於「中天網咖」座位下，顯悖於常情，益證被告丙○○辯
      稱係為放置被告甲○○外套，而將模型手槍暫時放置於被
      告甲○○背包等語，顯為事後卸責之詞。
（三）至證人甲○○固於本院審理中證稱：伊係臨時起意，丙○○不知道等語（本院卷第233 頁），然證人甲○○於本院
      審理中已證稱：伊後來從丙○○機車置物箱拿出模型槍盒
      的時候，沒有打開來看等語（本院卷第241 頁），另被告
      丙○○於偵查中亦供稱：（問：甲○○在後座有無戴口罩
      ？）沒有，因為伊一邊騎車，一邊跟他聊天等語（上揭偵
      查卷第100 頁），則被告甲○○自丙○○機車置物箱取得
      模型槍盒後，並未確認內部是否放置模型手槍，竟即臨時
      起意欲持上開模型手槍犯本案，且能臨時取得黑色口罩1
      個用以掩飾長相，已與常情不符，加以被告丙○○於99年
      5 月19日並未向丁○○購買模型手槍一節，業據證人丁○○證述如前，證人甲○○卻於本院審理中附和被告丙○○
      上揭所辯，證稱：（問：你曾提到與丙○○一起去中興橋
      銜接重興橋下的OK便利商店，你們為何去那裡？）去找丁○○，要找他換槍；伊只知道丙○○有買模型手槍，他跟
      伊說過；伊在三重的中天網咖有看過丁○○，那是伊第一
      次看過他，那天後來伊有去OK便利商店等語（本院卷第23
      1 、238 頁），惟其所述亦與被告丙○○於本院審理中供
      稱：伊和丁○○約在中興橋銜接重新橋下方的OK便利商店
      前見面；伊和甲○○一起去的；是5 月19日晚上7 、8 點
      左右；甲○○知道伊要購買模型手槍，伊有跟他說過；隔
      天晚上7 、8 點左右；伊和丁○○約在三重中正南路的中
      天網咖碰面，甲○○也有在場，丁○○說他那裡只剩這1
      支，問伊要不要貼錢換另外1 支，但是伊覺得樣式不同，
      伊就不想要，他就說要用上油、修理的方式處理，並當場
      修理，修理完之後他請伊再試試看，伊在那邊有稍微動一
      下，大致上是可以，伊覺得無所謂，因為只是要觀賞用的
      ，之後他就離開了等語（本院卷第214-215 頁），大相逕
      庭，足認證人甲○○於本院審理中顯有迴護被告丙○○之
      情，其於本院審理中證稱被告丙○○未參與本案強盜犯行
      云云，自難採信，無從據以為被告丙○○有利之認定。
（四）辯護人另認被告丙○○倘有強盜犯意，依經驗及論理法則
      ，自無以自己所有之機車搭載被告甲○○前往全家便利商
      店之理云云，惟查，被告丙○○與甲○○騎乘機車離開全
      家便利商店時，係由被告甲○○手持被告丙○○之外套遮
      住車牌號碼，並先前往被告丙○○大姊住處停放機車等情
      ，業據陳述如前，顯見被告丙○○雖以自己所有之機車犯
      案，但事後亦有隱藏機車車牌號碼及藏放機車等避免遭查
      緝之情，故難採信辯護人上揭辯詞。
（五）綜上，足認被告丙○○與被告甲○○就本案強盜犯行，確
      有犯意聯絡及行為分擔，被告丙○○與辯護人上揭辯詞，
      均不可採信。本案事證明確，被告丙○○犯行堪以認定，
      應予依法論科。
四、查被告甲○○、丙○○用以強盜之模型手槍1 支為金屬製成
    ，業據證人丁○○於本院審理中證述明白（本院卷第219 頁
    ），並有模型手槍照片2 幀附卷可參（本院卷第81頁背面）
    ，其可用以攻擊他人，傷害人之身體，客觀上足對人之生命
    、身體、安全構成威脅，具有危險性，為兇器之一種應堪認
    定。故核被告甲○○、丙○○所為，均係犯強盜罪而有刑法
    第321 條第1 項第3 款之情形，構成刑法第330 條第1 項之
    攜帶兇器強盜罪。被告甲○○、丙○○就上揭犯行，有犯意
    聯絡及行為分擔，為共同正犯。公訴人漏未審酌被告2 人係
    持客觀上足對人之生命、身體、安全構成威脅，具有危險性
    ，可供兇器使用之模型手槍1 支強盜財物，逕認被告丙○○
    、甲○○均涉犯刑法第328 條第1 項之強盜罪，容有誤會，
    惟其基本社會事實同一，本院自應變更起訴法條。辯護人另
    辯稱被告甲○○於行為時因精神障礙，致不能或減低辨識其
    行為或依其辨識而為行為之能力云云，然查，被告甲○○固
    有輕度精神障礙，且自94年6 月至99年3 月間，陸續因失眠
    、酒癮、燒碳自殺、情緒不穩等精神疾病，至振興醫院、國
    軍北投醫院及馬偕紀念醫院就醫，此有中華民國身心障礙手
    冊1 份、振興醫療財團法人振興醫院99年9 月13日99振醫字
    第0000001221號函暨函附之病歷1 份、國軍北投醫院99年9
    月14日醫投行政字第0990002165號函暨函附之病歷1 份及馬
    偕紀念醫院99年9 月15日馬院醫精字第0990004025號函暨函
    附之病歷1 份在卷可參（本院卷第147-180 、251 頁），然
    查，被告甲○○犯本案時，係以頭戴安全帽、臉著口罩之遮
    掩長相方式進入全家便利商店，並持預藏之模型手槍1 支脅
    迫店員乙○○交出財物，在拿取現金時，亦能注意到店員乙○○在櫃臺內蹲下之動作，此有本院勘驗筆錄1 份在卷可參
    （本院卷第103 頁），顯示被告甲○○就強盜犯行有預先計
    畫並準備遮掩長相之物品及強盜之兇器，嗣於強盜過程中亦
    能注意並控制周遭人事物，顯無因精神障礙，致不能或減低
    辨識其行為或依其辨識而為行為之能力等情狀，故難認辯護
    人上揭辯詞可採，併此敘明。又被告甲○○有事實欄所示之
    前科及執行紀錄，有臺灣高等法院被告前案紀錄表1 份在卷
    可參，其受有期徒刑之執行完畢後，5 年以內故意再犯有期
    徒刑以上之罪，為累犯，依刑法第47條第1 項規定加重其刑
    。爰審酌被告甲○○有公共危險、重利、違反職役職責案件
    之犯罪紀錄、被告丙○○有侵占、恐嚇詐欺案件之犯罪紀錄
    ，均素行不佳，此有臺灣高等法院被告前案紀錄表2 份在卷
    可佐，其等正值壯年，不思以正當管道賺取財物，竟持可供
    兇器使用之模型手槍1 支共犯本件強盜犯行，嚴重破壞社會
    治安，且造成被害人之損害，兼衡其等犯罪目的、手段、生
    活狀況及被告甲○○犯罪後坦承犯行、被告丙○○犯罪後未
    坦承犯行之態度等一切情狀，分別量處如主文所示之刑。
五、扣案之黑色口罩1 個，為被告甲○○所有，且係供被告甲○○、丙○○共犯本案所用之物，爰依刑法第38條第1 項第2
    款規定宣告沒收。扣案之模型手槍1 支，雖係供被告2 人犯
    本案所用之物，然業為原所有人即被告丙○○於偵查中陳明
    拋棄（上開偵查卷第99頁），當已非被告丙○○所有，自無
    從宣告沒收。至扣案之模型手槍外盒1 個，客觀上難認與被
    告丙○○、甲○○犯本案有何關連，另扣案之安全帽1 頂，
    為日常騎乘機車所用之物，顯非專供被告2 人犯本案所用之
    物，並均為原所有人被告丙○○陳明拋棄而非其所有之物，
    爰均不予宣告沒收。另扣案被告丙○○作案時所穿之白色上
    衣、牛仔褲各1 件、球鞋1 雙、被告甲○○作案時所穿球鞋
    1 雙，為其等日常生活物品，均非供被告2 人犯罪所用之物
    ，亦無從宣告沒收，併此敘明。
據上論斷，應依刑事訴訟法條第299 條第1 項前段、第300 條，
刑法第28條、第330 條第1 項、第321 條第1 項第3 款、第47條
第1 項前段、第38條第1 項第2 款，判決如主文。
本案經檢察官陳世錚到庭執行職務。
中    華    民    國    99    年    10    月    7     日
                  刑事第十七庭  審判長法  官  陳信旗
                                      法  官  劉正偉
                                      法  官  俞秀美
上列正本證明與原本無異。
如不服本判決，應於判決送達後10日內敘明上訴理由，向本院提
出上訴狀 (應附繕本) ，上訴於臺灣高等法院。其未敘述上訴理
由者，應於上訴期間屆滿後20日內向本院補提理由書「切勿逕送
上級法院」。
                                      書記官  謝怡貞
中    華    民    國    99    年    10    月    7     日
附錄本案論罪科刑之法條：
中華民國刑法第328條
意圖為自己或第三人不法之所有，以強暴、脅迫、藥劑、催眠術
或他法，至使不能抗拒，而取他人之物或使其交付者，為強盜罪
，處 5 年以上有期徒刑。
以前項方法得財產上不法之利益或使第三人得之者，亦同。
犯強盜罪因而致人於死者，處死刑、無期徒刑或 10 年以上有期
徒刑；致重傷者，處無期徒刑或 7 年以上有期徒刑。
第 1 項及第 2 項之未遂犯罰之。
預備犯強盜罪者，處 1 年以下有期徒刑、拘役或 3 千元以下罰
金。
中華民國刑法第330條
犯強盜罪而有第 321 條第 1 項各款情形之一者，處 7 年以上
有期徒刑。
前項之未遂犯罰之。

司法院資訊處製作；財團法人民間司法改革基金會備份。
